臺灣臺南地方法院刑事判決　　　　　　　　　　　　　九十一年度訴字第一四二號
　　公　訴　人　臺灣台南地方法院檢察署檢察官
　　被　　　告　乙○○
　　指定辯護人　本院公設辯護人　甲○○
右列被告因違反懲治盜匪條例案件，經檢察官提起公訴（九十一年度偵字第六八一號
），本院判決如左：
    主  文
乙○○竊盜，處有期徒刑參月；又意圖為自己不法之所有，攜帶兇器，以強暴至使不
能抗拒，而取他人之物，未遂，處有期徒刑參年柒月。扣案之玩具手槍壹支、手套壹
雙、口罩壹副、全罩式安全帽壹頂、水果刀壹把、一字起子壹支，均沒收。應執行有
期徒刑參年玖月。扣案之玩具手槍壹支、手套壹雙、口罩壹副、全罩式安全帽壹頂、
水果刀壹把、一字起子壹支，均沒收。
    事  實
一、乙○○因積欠地下錢莊債務，無力清償，且遭地下錢莊業者追討，乃自高雄逃到
    台南躲避，因缺乏交通工具，乃意圖為自己不法之所有，於民國九十一年一月二
    十日二十時許，在台南縣永康市○○路一九五巷一五三號前，趁無人注意之際，
    以拔除電線之方式徒手竊取丙○○所有車牌號碼ＮＦＦ—五三０號重型機車一輛
    ，得手後，供己騎用；復思搶劫銀行得款償還地下錢莊，乃意圖為自己不法之所
    有，於同年月二十一日中午十二時四十分許，頭戴全罩式安全帽，口戴口罩，手
    戴手套，持玩具手槍一支、手提袋一只（內含有客觀上可能危及他人之人身安全
    之兇器水果刀一把、一字起子一支），至位於台南縣永康市○○路九八六號之「
    大安銀行」內，以強暴之方法持槍對準駐在大安銀行之保全人員丁○○，並高喊
    「搶劫」，嗣為丁○○識破乙○○所持有為玩具手槍而予以反制，二人因之扭打
    在地，嗣經警據報趕至現場將乙○○逮捕始未得逞，並扣得乙○○所有之玩具手
    槍一支、手套一雙、全罩式安全帽一頂、口罩一副、水果刀一把、一字起子一支
    等物。
二、案經台南縣警察局永康分局報告台灣台南地方法院檢察署檢察官偵查起訴。
    理  由
一、右揭事實，業據被告乙○○於警、偵訊及本院調查、審理時，坦承不諱，核與證
    人丙○○及駐大安銀行保全人員丁○○於警訊、本院調查、審理中指述情節大致
    相符，而被告頭戴全罩式安全帽，口戴口罩，手戴手套，持玩具手槍一枝、手提
    袋，進入大安銀行行搶過程，亦經本院勘驗監控錄影帶無訛，製有勘驗筆錄在卷
    可考，復有警卷所附之照片四幀足稽，並有玩具手槍一枝、手套一雙、全罩式安
    全帽一頂、口罩一副、水果刀一把等物扣案可資佐證，足徵被告之自白與事實相
    符。又證人丁○○雖於本院審理時到庭證稱：「當天在庭被告戴全罩式安全帽、
    口罩進來，我靠近他，要告知他把安全帽、口罩脫下來，我與他約距離三十公分
    左右，被告將手槍拿出來，他喊搶劫，將手槍對準我，我判斷約三分鐘，就知道
    是假槍。因為我看他的手在抖，且他的槍管很小，應該是假槍，我就用手握住他
    的槍，將被告摔倒在地」等語（詳本院九十一年三月二十一日審判筆錄），惟查
    ，按強盜罪之強暴、脅迫，以所施用威嚇之程度，客觀上足以壓抑被害人之意思
    ，至使不能抗拒為已足。而本件被告所持用者固係玩具手槍，然客觀上於倉促、
    驚惶之際，證人丁○○於案發當時尚難一時辨明槍枝之真假，當下確實足以壓抑
    證人之意思，至使不能抗拒自明，且被告於警訊中亦自承：「我因缺錢，故而到
    大安銀行欲搶錢‧‧我進入後就拿起預藏在手提包內的玩具手槍對著保全人員」
    、「我進去銀行，‧‧我有掏槍出來，要嚇阻他們不要阻止我搶銀行」等語（詳
    警卷及前開審判筆錄），其意亦顯然欲以該槍冒充真槍以壓制銀行人員之抗拒，
    是在主觀上，被告具強盜犯意，客觀上其持槍對人，已著手於強盜，應無疑義。
    縱證人丁○○經過三分鐘之判斷後認定被告所持有之手槍應係玩具手槍，惟並無
    礙於被告已著手強盜犯行之認定。是以，本件事證明確，被告右揭犯行，洵堪認
    定，應予依法論科。
二、核被告乙○○竊取機車之犯行，係犯刑法第三百二十條第一項之竊盜罪；又查被
    告乙○○於犯案中所攜手提袋內裝有水果刀及起子各一把，雖被告供稱該刀係行
    搶時作恐嚇用途及防身之用，但水果刀及起子在客觀上可能危及他人之人身安全
    ，為兇器。又查懲治盜匪條例業於九十一年一月三十日公布廢止，並自同年二月
    一日失效，惟懲治盜匪條例乃刑法之特別法，在公布廢止前，仍屬有效。再按刑
    法第三百二十八條第一項之強盜罪及同法第三百三十條加重強盜罪法條，亦於九
    十一年一月三十日修正公布，並自同年二月一日生效，本件被告犯罪時間係九十
    一年一月二十一日，是被告行為後，法律已有變更，經比較廢止前之懲治盜匪條
    例與修正後刑法第三百二十八條第一項及同法第三百三十條之結果，以修正後之
    刑法第三百二十八條第一項及同法第三百三十條較有利於被告，依刑法第二條第
    一項前段之規定，應適用新法應按修正後同法第三百三十條第二項、第一項之加
    重強盜未遂罪處斷。又被告雖已著手於犯罪行為之實施，然未生取得財物之結果
    ，其犯罪尚屬未遂，爰依刑法第二十六條前段之規定，減輕其刑。被告所犯上開
    二罪，罪名有異，犯意各別，應分論併罰。爰審酌被告因積欠地下錢莊款項，不
    思尋正當途徑賺錢還款，竟起意竊取他人之機車及強取他人財物，危害社會秩序
    非輕，本不宜輕縱，惟念其犯後坦承犯行，態度良好，未搶得任何財物，所生危
    害尚非重大等一切情狀，分別量處如主文所示之刑，並定其應執行刑，以資懲儆
    。至於扣案之玩具手槍一枝、手套一雙、口罩一副、全罩式安全帽一頂，係被告
    所有供犯罪用之物，業據被告供明在卷（詳本院卷及警卷），爰依刑法第三十八
    條第一項第二款前段之規定，予以宣告沒收；至水果刀一把及一字起子一支，係
    被告所有，預備供犯罪所用之物，爰依刑法第三十八條第一項第二款後段之規定
    ，予以宣告沒收。又扣案之手提袋一個，雖係被告所有，然僅為被告裝置水果刀
    及一字起子之用，尚難認定係被告供犯罪用之物，不予沒收，附予敘明。
據上論結，應依刑事訴訟法第二百九十九條第一項前段，刑法第二條第一項前段、第
三百二十條第一項、修正後第三百二十八條第一項、第三百三十條第二項、第一項、
第二十六條前段、第三十八條第一項第二款、第五十一條第五款、罰金罰鍰提高標準
條例第一條前段，判決如主文。
本案經檢察官張婉寧到庭執行職務。
中      華      民      國    九十一    年      三      月    二十九    日
                                  臺灣台南地方法院刑事第二庭
                                      法  官  鄭  燕  璘
右正本證明與原本無異。
如不服本判決應於收受送達後十日內向本院提出上訴書狀。
                                      書記官  田  富  蓉
中      華      民      國    九十一    年      三      月    二十九    日
附錄本案論罪科刑法條全文：
刑法第三百二十條第一項：
意圖為自己或第三人不法之所有，而竊取他人之動產者，為竊盜罪，處五年以下有期
徒刑、拘役或五百元以下罰金。
意圖為自己或第三人不法之利益，而竊佔他人之不動產者，依前項之規定處斷。
前二項之未遂犯罰之。
刑法第三百二十八條：
意圖為自己或第三人不法之所有，以強暴、脅迫、藥劑、催眠術或他法，至使不能抗
拒，而取他人之物或使其交付者，為強盜罪，處五年以上有期徒刑。
以前項方法得財產上不法之利益或使第三人得之者，亦同。
犯強盜罪因而致人於死者，處死刑、無期徒刑或十年以上有期徒刑；致重傷者，處無
期徒刑或七年以上有期徒刑。第一項及第二項之未遂犯罰之。
預備犯強盜罪者，處一年以下有期徒刑、拘役或三千元以下罰金。
刑法第三百三十條：
犯強盜罪而有第三百二十一條第一項各款情形之一者，處七年以上有期徒刑。
前項之未遂犯罰之。
